【裁判字號】    90,交上易,184
【裁判日期】    900620
【裁判案由】    過失傷害
【裁判全文】
臺灣高等法院刑事判決                  九十年度交上易字第一八四號
    上  訴  人
    即  被  告  甲○○
右上訴人，因過失傷害案件，不服台灣板橋地方法院，八十九年度交易字第五三九號
，中華民國九十年四月十二日第一審判決（起訴案號：台灣板橋地方法院檢察署八十
九年度偵字第一七七九五號）提起上訴，本院判決如左：
    主  文
原判決撤銷。
甲○○因過失傷害人，處拘役肆拾日，如易科罰金，以佰元折算壹日。
    事  實
一、甲○○於民國八十九年七月三十日下午五時二十八分許，騎乘其所有車號ＰＮＢ
    －一九一號重機車，沿臺北縣土城市○○路由中華路三段往一段方向行駛，行經
    中華路與慶樂街口時，其應注意道路交通號誌之指示及車前狀況，隨時採取必要
    之安全措施，以防止發生危險事故，依當時並無不能注意之情形，竟疏於注意，
    於該路口號誌綠燈已轉為紅燈，仍逕行通過馬路，適有乙○○騎乘車號ＨＣＭ－
    一九九號重機車於慶利街（現已改為慶樂街）與中華街口等紅燈轉為綠燈及開始
    起動穿越中華路欲往慶樂街方向行駛，行經該路口近慶樂街甲○○之機車撞及乙
    ○○所騎之機車，致乙○○因人車倒地，而受有右股骨粗隆骨折之傷害。
二、案經被害人乙○○訴由台北縣警察局土城分局移送台灣板橋地方法院檢察署檢察
    官偵查起訴。
     理  由
一、訊據上訴人即被告甲○○於偵查、原審及本院審理時均坦承其於本件車禍確有過
    失不諱（偵查卷第三十四頁背面、原審卷第二十頁背面、本審卷第十七頁）雖另
    辯稱：伊騎到右揭路口時，是綠燈，伊沒有闖紅燈，是被乙○○撞到云云。
二、惟查被害人乙○○騎機車如何在右揭路口等紅燈待轉綠燈後，起動穿越中華路至
    近慶樂街路口時為闖紅燈之被告機車所撞及，被害人人車倒地，有受有事實欄所
    載之傷創等情，業據被害人於警訊、偵查、原審及本院審理時分別指訴詳明，並
    有道路交通事故調查報告表，被害人診斷證明書，及現場照片等在卷可稽。次查
    本件車禍雖原審送請台灣省台北縣區車輛行車事故鑑定委員會鑑定，據該委員會
    函覆稱：雙方行向分屬不同號誌時相，且雙方當事人所稱號誌情形不一，又無確
    切證據證明當時號誌如何，無法據以鑑定，有該委員會九十年二月十四日九０北
    行字第０二一０號函在卷可稽。然查被告從中華路要穿過之慶樂街口長度為六公
    尺，而被害人要穿過之中華路口長度為二十點二公尺，而肇事地點為被害人已穿
    過二十點二公尺之中華路口，近慶樂街口，有道路交通事故調查報告表在卷可稽
    ，如係被害人闖紅燈強行穿越中華路口，以事故發生時為下午五時二十八分時之
    尖峰時間之車流量衡情不可能能安然通過抵達慶樂街口，是被害人所稱伊係等待
    紅燈變綠燈才起動以每小時十五公里之速度穿越中華路堪以採信，而被害人要通
    過之路口既變為綠燈，則被告之要通過之慶樂街口必已轉為紅燈，被告辯稱當時
    剛好為綠燈，伊沒闖紅燈，殊無可採。被告於警訊及偵查均承認於到慶樂街口沒
    有注意到被害人穿越中華路在警訊時亦另稱當時伊車速大約三十公里等語，而被
    害人既在其左前方已穿越二十點二公尺之中華路口抵達到慶樂街口，被告竟未發
    現前方之被害人之機車在穿越中華路口致肇事，其顯未注意車前狀況甚為灼然，
    被告對本件車禍確有過失，極為詳明，雖被害人穿越中華路亦疏未注意右方被告
    之機車駛來，採取必要之措施致肇事，而與有過失，亦不影響被告過失之成立，
    而被告之過失行為與被害人之傷害亦有相當之因果關係，是被告事證明確，犯行
    堪以認定。
三、核被告所為，係犯刑法第二百八十四條第一項前段之過失傷害人罪。末查，被告
    行為後，刑法第四十一條業於九十年一月四日修正為「犯最重本刑為五年以下有
    期徒刑以下之刑之罪，而受六月以下有期徒刑或拘役之宣告，因身體、教育、職
    業、家庭之關係或其他正當事由，執行顯有困難者，得以一元以上三元以下折算
    一日，易科罰金。但確因不執行所宣告之刑，難收矯正之效，或難以維持法秩序
    者，不在此限。」「併合處罰之數罪，均有前項情形，其應執行之刑逾六月者，
    亦同。」並於同年月十日公布施行，於同年月十二日生效，比較新舊法之規定，
    以變更後之新法對被告有利，依刑法第二條第一項前段之規定，自應適用裁判時
    之新法。
四、原審對被告據以論科，固非無見，惟原判決認被告係於右揭路口綠燈轉為黃紅燈
    之際逕行通過馬路，而被害人待燈號轉綠即行穿越中華路，然如被告之路口如於
    綠燈轉黃燈時，被害人之路口必仍為紅燈，如轉為紅燈時，被害人之路口始轉為
    綠燈，如被告於黃燈或剛轉為紅燈時以時速三十公里通過六公尺寬之慶樂街口，
    則被害人之路口應尚為紅燈或剛轉為綠燈，被害人之機車以其所述每小時十五公
    里之速度行駛，衡情不可能穿過二十點二公尺之中華路口抵達慶樂街口之肇事地
    點，是被告顯然係於到達慶樂街口時綠燈已轉為紅燈而闖紅燈通過，是原判決上
    開認定尚與事實不符，被告上訴意旨指摘原判決認其通過慶樂街口時為綠燈轉為
    黃紅燈為不當尚非全無理由，原判決既有瑕疵，應由本院將原判決撤銷改判，爰
    審酌被告犯罪之手段、過失程度、告訴人於本件車禍與有過失、告訴人之傷勢、
    所生危害及尚未與告訴人和解，賠償告訴人所受之損害等一切情狀，量處如原審
    所量之拘役肆拾日，並諭知易科罰金之折算標準，以示懲儆。
據上論斷，應依刑事訴訟法第三百六十九條第一項前段、第三百六十四條、第二百九
十九條第一項前段，刑法第二百八十四條第一項前段、第二條第一項前段、刑法第四
十一條第一項，罰金罰鍰提高標準條例第一條前段、第二條，判決如主文。
本案經檢察官李良忠到庭執行職務。
中      華      民      國    九十      年      六      月      二十    日
                              臺灣高等法院刑事第十四庭
                                  審判長法  官    陳  祐  輔
         法  官    蔡  國  在
                                        法  官    陳  國  文
右正本證明與原本無異。
不得上訴。
                                        書記官    吳  素  雲
中      華      民      國    九十      年      六      月    二十二    日
附錄：本案論罪科刑法條全文
刑法第二百八十四條第一項
因過失傷害人者，處六月以下有期徒刑、拘役或五百元以下罰金。致重傷者，處一年
以下有期徒刑、拘役或五百元下罰金。


司法院資訊處製作；財團法人民間司法改革基金會備份。
